【裁判字號】    97,上訴,4783
【裁判日期】    980415
【裁判案由】    侵占等
【裁判全文】
臺灣高等法院刑事判決                97年度上訴字第4783號
上  訴  人  臺灣桃園地方法院檢察署檢察官
被      告  丙○○
                      號
            甲○○
上二人共同
選任辯護人  張清浩律師
被      告  乙○○
輔  佐  人  丁○○
上列上訴人因被告等侵占等案件，不服臺灣桃園地方法院95年度
訴字第2305號，中華民國97年7 月31日第一審判決（起訴案號：
臺灣桃園地方法院檢察署94年度偵字第6353號），提起上訴，本
院判決如下：
    主  文
上訴駁回。
    理  由
一、公訴意旨略以：被告丙○○為志合電腦股份有限公司（以下
    簡稱志合公司）再生小組（以下簡稱再生小組）經理；被告
    乙○○為志合公司再生小組管理師，亦為丙○○之侄媳，2
    人均負責處理舊有筆記型電腦機台之整理銷售工作，為從事
    業務之人；被告甲○○則為丙○○之妻，任職於富昱祥科技
    股份有限公司（以下簡稱富昱祥公司）。詎被告丙○○、甲○○、乙○○等人竟基於職務之便，分別為下列行為：
（一）於民國（下同）92年年初，被告丙○○基於意圖為自己不
      法利益之概括犯意及與被告甲○○基於行使偽造私文書之
      犯意聯絡，利用被告甲○○任職之富昱祥公司經營不善，
      業務發展困頓之機會，由被告甲○○、丙○○出面以志合
      公司有一批電腦欲維修整理，可與志合公司簽約代工，並
      由被告丙○○提供技術，負責指導當時並無電腦再生處理
      能力之富昱祥公司等理由，遊說不知情之富昱祥公司負責
      人張義雄，嗣於92年4 月3 日，被告丙○○在未經志合公
      司同意之下，即私自以志合公司之名義，持之前即已作廢
      之志合公司及當時負責人陳盛沺之大小印鑑章，盜蓋於與
      富昱祥公司所簽立之買賣合約書（實際為加工契約），而
      偽造該買賣合約，並由志合公司無償提供原物料供富昱祥
      公司為再生處理之違背任務之行為，致生損害於志合公司
      。嗣經張義雄發覺該買賣合約之內容有所瑕疵，被告丙○○竟於92年5 月18日與張義雄另行簽立切結書1 紙，明定
      富昱祥公司毋庸負擔販售、售後服務、發票開立、出口報
      關及違反營利事業登記相關規章等責任，反由志合公司負
      擔上開之不利益，而為違背任務之行為。
（二）被告丙○○與富昱祥公司簽立上開加工合約後，即與被告
      乙○○、甲○○基於意圖為自己不法所有之概括犯意聯絡
      ，由被告丙○○、乙○○以再生小組業務上需求為由，大
      量向志合公司領取如附表1 （原審判決漏引應予補充）所
      示之中央處理器零件等原物料，並將上開領得之原物料以
      「借測」之方式，交由富昱祥公司作為電腦再生處理之用
      ，嗣於92年6 月間，志合公司會計人員因會計報表之銷售
      成本異常，始發現係上開原物料之領出作業方式有誤，遂
      將之更正列入「在途存貨」，同時要求被告丙○○、乙○○儘速將上開原物料運回公司倉庫。詎料，被告丙○○、
      乙○○、甲○○竟將上開所領之部分原物料，變易持有為
      所有加以侵占，嗣於92年年底志合公司盤點存貨時，始發
      現上開由被告丙○○、乙○○所領取列入在途存貨之原物
      料扣除銷退及已組裝轉出售之件數後，尚有如附表1 總數
      為21,369件，換算價值達新台幣（下同）23,463,158元之
      原物料未繳回倉庫而遭被告丙○○、甲○○及乙○○侵占
      之。
（三）被告丙○○、甲○○及乙○○承上開意圖為自己不法所有
      之概括犯意聯絡，由被告丙○○、乙○○自志合公司領取
      2,105 台型號為992X型筆記型電腦（以下簡稱992X電腦）
      ，於92年4 月起即將上開992X電腦連同上開（二）所領之
      原物料交由富昱祥公司為再生處理，嗣富昱祥公司陸續組
      裝測試完成之良品共計1,511 台（所餘即為不良品594 台
      ），被告丙○○遂將上開再生好之良品分別以每台6,500
      元至9,700 元不等之價格，出售予如附表2 （原審判決漏
      引應予補充）所示之如來企業有限公司（以下簡稱如來公
      司）119 台、遠東多媒體科技股份有限公司（以下簡稱遠
      東公司）100 台及晶貿科技發展有限公司（以下簡稱晶貿
      公司）447 台，共計666 台，惟被告丙○○卻以每台3,00
      0 元至4,039 元不等之價格向志合公司申報並開立發票，
      侵占上開差價之貨款，又被告丙○○另以如附表3 （原審
      判決漏引應予補充）所示每台7,500 元至9,760 元不等之
      價格出售992X電腦良品7 台及每台23,700元至26,400元不
      等之價格出售非992X電腦3 台予富昱祥公司，合計10台總
      價為137,760 元，均未見渠等向志合公司呈報，亦未將所
      得價款繳回志合公司而予以侵占，再者，上開經由富昱祥
      公司再生完成之992X電腦良品1,151 台，扣除售予附表2
      之廠商後，應尚餘845 台，連同不良品594 台應尚有1,43
      9 台，惟渠等卻以富昱祥公司整理後所剩餘之原物料，另
      行組裝混充成992X電腦之不良品1,269 台，運回志合公司
      報廢，被告丙○○卻在上開1,269 台不良品完成海關之報
      廢程予等待銷毀之際，指派不知情之員工郭美娥將該批不
      良品運回拆解，待拆解整理後再將該批合計約2,900 萬元
      之原物料以銷退之方式，退回志合公司倉庫，惟尚有如（
      二）所述之原物料不知去向。總計，2,105 台992X電腦經
      富昱祥公司整理後扣除賣出之666 台及報廢之1,269 台後
      ，尚餘170 台，至今仍不知去向而為渠等變易持有為所有
      而侵占之，詳如附表4之流程圖。
（四）被告乙○○於93年間，另意圖為自己不法之利益，利用承
      辦志合公司之員工優惠價格採購公司筆記型電腦業務之機
      會，將數位員工分別以員工價訂購之訂單，合計26台，混
      充於豐佳得國際開發股份有限公司（以下簡稱豐佳得公司
      ）之100 台大量訂單（合計126 台）內之詐術，而向志合
      公司以較員工價更優惠之價格申購筆記型電腦，志合公司
      因而陷於錯誤，誤信126 台均係豐佳得公司所訂購，而以
      每台平均售價約15,000元之價格交付筆記型電腦予被告乙○○，被告乙○○除將其中之100 台交付予豐佳得公司外
      ，所餘26台則再以每台20,900元至26,000元不等之員工價
      向購買之員工收取價金，所得差價合計約50萬元，致生損
      害於志合公司之利益。
（五）因認被告丙○○係犯刑法第216 條、第210 條、第336 條
      第2 項、第335 條第1 項及第342 條第1 項之行使偽造私
      文書、業務侵占及背信等罪嫌；認被告甲○○係涉犯刑法
      第216 條、第210 條、第336 條第2 項、第335 條第1 項
      行使偽造私文書、業務侵占等罪嫌；認被告乙○○係涉犯
      刑法第336 條第2 項、第335 條第1 項、第339 條第2 項
      之業務侵占及詐欺得利罪嫌等語。
二、按犯罪事實應依證據認定之，無證據不得認定犯罪事實，刑
    事訴訟法第154 條第2 項定有明文。又事實之認定，應憑證
    據，如未能發現相當證據，或證據不足以證明，自不能以推
    測或擬制之方法，為裁判基礎；又認定犯罪事實所憑之證據
    ，雖不以直接證據為限，間接證據亦包括在內，然無論直接
    或間接證據，其為訴訟上之證明，須於通常一般之人均不致
    於有所懷疑，而得確信其為真實之程度者，始得據為有罪之
    認定，倘其證明尚未達到此一程度，而有合理性懷疑之存在
    時，即無從為有罪之認定，最高法院40年台上字第86號、76
    年台上字第4986號判例可資參照。又按刑事訴訟法第161 條
    已於91年2 月8 日修正公布，其第1 項規定：檢察官就被告
    犯罪事實，應負舉證責任，並指出證明之方法。因此，檢察
    官對於起訴之犯罪事實，應負提出證據及說服之實質舉證責
    任。倘其所提出之證據，不足為被告有罪之積極證明，或其
    指出證明之方法，無從說服法院以形成被告有罪之心證，基
    於無罪推定之原則，自應為被告無罪判決之諭知，最高法院
    92年台上字第128 號判例意旨亦足資參照。
三、就公訴意旨所指上揭一、（一）部分：
（一）訊據被告丙○○堅決否認有何公訴人所指偽造文書、背信
      犯行，辯稱：伊有請公司法務草擬合約，依該買賣合約，
      必須用印後該合約才會生效，故伊呈報該合約，經總經理
      及副總同意後，即由乙○○填寫用印申請單，再由伊及副
      總核准，最後經財會部門會簽用印，伊再將該合約書送去
      富昱祥公司，整個交易及用印程序，伊都依照公司流程進
      行，且伊於公司會議中也有提出報告，公司都知情，伊並
      未盜蓋或偽造印章蓋印於該買賣契約書上，是公司誤會；
      且伊與張義雄所簽訂之切結書並未要求志合公司負擔責任
      ，亦未以志合公司代表人身分來簽訂該切結書等語。訊據
      被告甲○○亦堅決否認有何公訴人所指偽造文書犯行，辯
      稱：伊係富昱祥公司職員，職司電腦硬體維修，當時富昱
      祥公司無東西可做，呈現半休息狀態，故伊介紹富昱祥公
      司負責人張義雄與被告丙○○認識，至於雙方如何簽約及
      約定內容，伊並不知情等語。
（二）經查，公訴人認被告丙○○、甲○○涉有此部分犯行，無
      非係以卷附志合公司與富昱祥公司簽訂之買賣合約書、丙○○所出具之切結書、證人謝文賢之證述為主要論據。又
      查，卷附志合公司與富昱祥公司確有簽訂買賣合約書，且
      被告丙○○並於92年5 月18日簽訂切結書與富昱祥公司，
      有上開買賣合約書、切結書各乙份在卷可稽，且為被告丙○○、甲○○所不爭執，此部分之事實固可認定。惟查：
    1.本件被告丙○○始終堅決否認上開買賣合約書上志合公司
      之公司章及負責人章係其盜蓋，而細按上開買賣合約書上
      志合公司印文，以肉眼觀之，適與志合公司專用於銀行保
      管箱及股務相關之印文相同，公訴人於起訴書中亦認蓋印
      於上開合約之印章係已作廢之志合公司及當時負責人陳盛
      沺之大小印鑑章。而依志合公司之印鑑管理辦法之規定：
      「（第5.1 條）各組印章按性質及顆數之多寡... 責付有
      關單位保管，並以同一單位或同一人，不同時保管一組印
      章為原則，印章保管人應填寫「切結書」。（第5.2 條）
      人力資源處廠務部依核准文件負責有關印章之刻章、編號
      、點交及印鑑卡之製作與保管；即，印章保管單位及印章
      保管人員之清冊製作、保管及印章移交時之監交；印章製
      發及印章移交文件之存檔。（第6.1 條）凡製作、遺失或
      變更時，應填『印章製發申請單』。（第6.1.2 條）印章
      保管單位或保管人更換時，應填寫「印章移交單」。」（
      參臺灣桃園地方法院檢察署94年度偵字第6353號偵查卷二
      第214 頁、第215 頁），是依志合公司上開規定，蓋印於
      上開買賣合約書上之公司章及負責人章，本應均由不同人
      保管。綜觀全卷，復無證據證明上開2 印章係同時由被告
      丙○○所保管，公訴人復未具體敘明被告丙○○究係如何
      取得上開印章而盜蓋之，自難逕為不利被告丙○○之認定
      。
    2.上開買賣合約書係以被告乙○○為申請人提出申請，經單
      位主管即被告丙○○簽核，再經處主管即證人林文寅簽核
      ，有志合公司合約審核暨用印申請單1 紙在卷可稽（參原
      審卷(一)第169 頁）。參諸證人林文寅於原審審理時亦證稱
      ：該合約審核暨用印申請單上「林文寅」是伊之簽名，應
      該是有經過伊的審核等語（參原審卷(二)第71 頁） ，證人
      即原志合公司法務人員謝文賢於原審審理時則證稱：伊印
      象中有擬過該契約之稿等語（參原審卷(二)第91頁）。另核
      諸證人即志合公司副董事長兼總經理溫生台於原審審理時
      亦證稱：林文寅有向伊報告過再生小組沒有辦法處理，因
      為本來是內部修理，後來因為數量太大了，丙○○向林文
      寅提過內部人力不夠處理，人力應付不了，林文寅有向伊
      提過等語（參原審卷(二)第115 頁），是被告丙○○辯稱：
      上開買賣合約書伊有依規定申請用印等語，即非不可採信
      。
    3.告訴人志合公司雖迭主張上開買賣合約書上志合公司之公
      司章及負責人章係屬該公司原專用蓋用於中國商業銀行保
      管單之印章，而該組印章應由被告丙○○收回作廢等語，
      惟如前所述，志合公司之印章移交或變更保管人，本應填
      寫印章移交單，且志合公司之「印鑑管理清冊」上均有「
      作廢日期」與「作廢原因」欄（參臺灣桃園地方法院檢察
      署94年度偵字第6353號偵查卷二第225 頁、第22 6頁），
      惟公訴人及告訴人志合公司均未能提出相關表單證明上開
      已作廢之印章已交由被告丙○○保管，是告訴人志合公司
      此部分之主張尚非可採。又縱該組印章確已作廢，或志合
      公司就契約簽訂另設有契約專用章，若無其他證據，亦不
      能逕推論上開買賣合約書上志合公司之公司章及負責人章
      係其盜蓋。雖告訴人志合公司於原審審理時一度主張於被
      告丙○○離職後，曾於被告丙○○抽屜內搜獲蓋印於上開
      買賣合約書上志合公司之公司章等語（參原審卷(一)第107
      頁），惟查上開於被告丙○○抽屜內取得之志合公司章印
      文，以肉眼觀之，即可明確分辨與蓋印於上開買賣合約書
      上志合公司之公司章印文不同，是告訴人志合公司此部分
      主張，亦顯有誤會。
    4.依證人林文寅於原審審理時證稱：公司也有沒有銷售合約
      但是有銷售行為之情形，即沒有合約，而銷售訂單符合公
      司規定的流程及順序，也可以成立等語（參原審卷(二)第12
      4 頁、第125 頁），堪認志合公司對外交易本不必然均有
      簽訂契約，是被告丙○○本即無偽造上開買賣合約書之必
      要；況上開買賣合約書既係先由志合公司法務人員草擬，
      且申請用印時曾簽請證人林文寅簽核，已如前述，尚難認
      被告丙○○有何不法之犯意。
    5.上開買賣合約書既經被告丙○○之主管簽核，且亦無證據
      證明上開買賣合約書上志合公司之公司章及負責人章係被
      告丙○○所盜蓋，而該合約書亦係證人即志合公司之法務
      人員謝文賢所草擬，已難認被告丙○○有何偽造文書犯行
      ，自亦難認被告丙○○有何意圖不法利益而為違背其任務
      之行為，被告甲○○更無從與被告丙○○為偽造文書之共
      犯。況綜觀全卷，公訴人並未具體指明被告甲○○如何與
      被告丙○○就偽造文書有犯意聯絡及行為分擔，亦難以被
      告甲○○為被告丙○○之配偶，即認其有公訴人所指偽造
      文書犯行。
    6.被告丙○○為處理與富昱祥公司間依上開合約書而生之相
      關交易，進而與富昱祥公司負責人間洽商，乃至就售後服
      務等有所約定或承諾（諸如簽訂本件切結書），若無其他
      證據，本即難逕認被告丙○○有不法意圖；況卷附切結書
      所示，該切結保證之人為被告丙○○個人，被告丙○○於
      簽訂該切結書時亦未表明係代表志合公司為之，則該切結
      書是否對志合公司對生法律效力，本即非全然無疑；又綜
      觀該切結書內容，亦無約定使志合公司負擔不利益之約定
      ，更難認被告丙○○有何意圖不法利益而為違背其任務之
      行為。
    7.綜上，依公訴人所指之證據，尚難認被告丙○○、甲○○
      有公訴人所指此部分偽造文書之犯行，亦難認被告丙○○
      有公訴人所指此部分背信犯行。
四、就公訴意旨所指上揭一、（二）、（三）部分：
（一）訊據被告丙○○、甲○○、乙○○均堅決否認有公訴人所
      指此部分業務侵占犯行，被告丙○○辯稱：當初志合公司
      係免費提供富昱祥公司物料用以拼裝電腦，該些物料志合
      公司都有登記，且非由伊及乙○○去倉庫領料，係伊與乙○○通知富昱祥公司過來領，領取多少伊不清楚，富昱祥
      公司領取時會簽領料單並當場清點，領回後進行組裝，拼
      裝多少他們就賺多少，無法組裝的原物料會退回志合公司
      ；本件所以會發生，可能是當時富昱祥公司領取時，有些
      原物料沒有拿出來，嗣後富昱祥公司將材料退回時，志合
      公司未先查清楚有無減少，即逕依電腦記載之物料數量認
      定，盤點後認有短缺，而誤認係伊侵占，惟事實上，志合
      公司之庫存與報表上之記載本來就有誤差，公司係根據報
      表多少，就給富昱祥公司多少，領多少都會簽名，但富昱
      祥公司當初領取時就與報表上有所不同。又瑕疵筆電本來
      就有瑕疵，富昱祥公司以其領取之物料去拼湊電腦，自然
      會產生短少現象，公訴人所引用志合公司提出之資料數字
      亦不正確；關於公訴人所指被告等侵占666 台電腦貨款差
      價部分，因志合公司之銷售條件是賣斷，未提供售後服務
      ，而係由伊個人提供售後服務，且富昱祥公司轉為加工，
      也要付加工費用，有些客戶也會要求升級，自然就有差額
      ；又富昱祥公司均有付款給志合公司，伊絕無侵占10台電
      腦之價款；至短缺170 台電腦部分，因實際庫存量本即可
      能較帳面上數量短少，且富昱祥公司究竟領取之數量亦無
      從得知，又因電腦材料都是共用的，亦可能係生產線拿去
      使用而減少，於組裝過程中，亦可能因兩台變成一台，數
      量同樣會減少，且公司於半年後才去清點，故帳上2,105
      台是否為實際數量及是否正確，伊也不知道，伊沒有侵占
      等語；被告甲○○辯稱：伊不清楚志合公司內部作業等語
      ；被告乙○○辯稱：伊只是助理，係依公司流程領料，交
      給富昱祥公司後，伊的責任即完成，至於加工完之物品及
      物料係由富昱祥公司還給志合公司，不是還給伊，伊並未
      侵占等語。
（二）經查，公訴人認被告丙○○、甲○○、乙○○涉有上開犯
      行，無非係以志合公司提出之在途存貨短少數量及金額明
      細表、666 台992X電腦之出倉單、出貨清單及發票一覽表
      、富昱祥公司向志合公司購買10台電腦一覽表、丙○○等
      涉嫌竊盜背信案流程圖等為主要論據。惟查：
    1.上開在途存貨短少數量及金額明細表、666 台992X電腦之
      出倉單、出貨清單及發票一覽表、富昱祥公司向志合公司
      購買10台電腦一覽表、丙○○等涉嫌竊盜背信案流程圖均
      係志合公司所提出，而志合公司係本件之告訴人，其指訴
      本係以使被告等判罪處刑為目的，除非無瑕疵可指，且查
      與事實相符，否則不得遽採為不利被告認定之依據。
    2.就公訴人認被告等侵占總數21,369件、價值達23,463,158
      元之物料部分：
    (1)查本件公訴人認被告等侵占總數21,369件、價值達23,463
      ,158 元 之物料，無非係以上開在途存貨短少數量及金額
      明細表所記載領料數量減去銷退數量與已組裝轉出售數量
      即21,369件，惟依卷附志合公司所提出之出廠放行單所示
      （參原審卷(三)第9 頁至第12頁），物料由志合公司出廠者
      ，合計僅有2 萬餘件，顯與上開在途存貨短少數量及金額
      明細表所載「被告等領料數量43,207件+3685 件」（合計
      46,892件）不符，是上開在途存貨短少數量及金額明細表
      是否與事實相符即非無疑。
    (2)況依上開出廠放行單所載之提貨人、攜帶人均非被告等人
      ，被告丙○○、乙○○辯稱：物料並非由伊等領取等語，
      ，自堪採信。又依該出廠放行單所載，其提貨人確有明確
      記載為富昱祥公司者，則上開物料既係由富昱祥公司領取
      ，若無其他證據，自難認係被告等人所侵占。
    3.就公訴人認被告等侵占出售與如來公司、遠東公司、晶貿
      公司666 台992X電腦之貨款差價部分：
    (1)綜觀起訴書之記載，僅記載出售與上開3 公司之發票金額
      ，惟出售與上開3 公司之992X電腦之實際出售金額究係多
      少？被告等究係侵占所謂貨款差價金額多少？起訴書並未
      具體指明，本院已無從認定。
    (2)縱666 台992X電腦出售與上開3 公司之實際出售金額與發
      票所載金額有出入，其原因為何？公訴人並未提出具體證
      據方法以供本院調查，且被告丙○○於原審辯稱：差額之
      發生係因志合公司並未提供售後服務，故為順利銷售，而
      其提供售後服務，且亦需給付加工費用，另亦有客戶要求
      要將設備升級等語，在正常交易下亦非絕無可能，自難逕
      認被告等有侵占上開貨款之情。
    4.就公訴人認被告等侵占出售與富昱祥公司10台電腦總價13
      7,760 元部分：
      公訴人認被告等有此部分侵占犯行無非係以上開富昱祥公
      司向志合公司購買10台電腦一覽表為論據。惟查起訴書就
      此部分亦已載明其付款方式（參起訴書附表3 ），明認富
      昱祥公司分別以由代工費用中扣抵及匯款方式給付款項，
      竟又認被告等侵占此部分貨款，已屬矛盾。況依卷附93年
      9 月8 日、9 日之會議紀錄所載（參臺灣桃園地方法院檢
      察署94年度偵字第6353號偵查卷第67頁），所記載付款方
      式亦與起訴書所載相符，且該會議紀錄亦經在場人張義雄
      、林美瑩、莊福枝3 人簽名確認，則被告丙○○於原審辯
      稱：富昱祥公司均有付款給志合公司等語，即非無據，自
      難認被告等有何侵占此部分款項之犯行。
    5.就公訴人認被告等侵占170 台經富昱祥公司整理後之992X
      電腦部分：
    (1)如前所述，公訴人就所指2105台992X電腦一節，未能舉證
      證明係由被告等人所領取，本即難逕認係被告等人加以侵
      占。
    (2)依卷附志合公司93年6 月15日簽呈所載：「RMO1倉992X N
      /B Computer 庫存之1269台... 因此些機器已W/O LCD.OD
      D BATT，與原BOM 不符，無法依原料號報廢」等語；另93
      年4 月7 簽呈亦載：「RMO1倉992X N/B Computer 計剩餘
      1269台... 此些機器已經過生產線多此Rework，並且當年
      業務部已將可出售之parts （如LCD 、CD-ROM...） 拆卸
      售出」等語（參原審卷(四)第50、51頁），則志合公司原庫
      存之992X電腦，不僅可能在新品時因有瑕疵遭退貨（方需
      經過生產線Rework），業務部門亦將其零件如LCD 螢幕、
      光碟機等拆除，本即屬有瑕疵、缺件之電腦，則在重新組
      裝過程中，將造成電腦數量減少之情形，則本件志合公司
      帳上之電腦數量是否與實際數量相符，即有疑義，自難逕
      認係被告等所侵占。
    6.雖被告甲○○為被告丙○○之配偶，惟綜觀全卷，公訴人
      並未具體指明被告甲○○如何與被告丙○○就侵占有犯意
      聯絡及行為分擔，亦難認被告甲○○有公訴人所指侵占犯
      行。
    7.綜上，依卷內所存之證據，尚難認被告丙○○、甲○○、
      乙○○有公訴人所指此部分業務侵占之犯行。
五、就公訴意旨所指上揭一、（四）部分：
（一）訊據被告乙○○堅決否認有何公訴人所指詐欺犯行，辯稱
      ：因豐佳得公司減少原訂購之數量26台，為省去銷退流程
      ，丙○○徵詢員工有無意願購買，故伊方與郭美娥買下該
      26台不良品電腦，並加以整理補足缺損成為良品後賣給同
      事，伊有告知同事此點，他們亦表示願意，且伊並未賣高
      ，此為伊等私下買賣，公司並無明文禁止；又不論豐佳得
      公司購買有無超過100 台，或是員工自己買，一台都是一
      萬五，並無價差之問題，伊並無詐欺行為。至伊所簽之自
      白書，係因當時公司高層主管以再生小組承辦人員不得購
      買再生小組電腦或與同事合買，要伊還公司這些錢，否則
      要告伊詐欺為由，將伊關在會議室內長達10小時，伊不得
      已才在非自由意志下，依照他們的意思寫下該自白書，惟
      事後證明志合公司並無此禁止規定等語。
（二）經查，公訴人認被告乙○○有此部分犯行，無非係以被告
      乙○○所簽訂之自白書、豐佳得公司訂購之訂單明細、26
      台員工價筆記型電腦充作豐佳得公司訂單明細為主要論據
      。惟查：
    1.就志合公司對公司庫存及不良品是否禁止員工購買後再轉
      售一節，證人即志合公司原副董事長兼總經理溫生台於原
      審審理時證稱：基本上伊不見得反對員工購買不良品，也
      許員工是去轉賣，林文寅曾經有告訴伊這種情形，公司不
      會禁止等語（參原審卷(二)第121 頁）；證人即志合公司稽
      核人員姚綺娟於原審審理亦證稱：志合公司就舊品允許員
      工購買，至於瑕疵之機型，公司亦會公告欠缺何零件，員
      工購買後，公司不會干涉員工再將之轉售等語（參原審卷
      (二)第151 頁、第152 頁），是依證人溫生台、姚綺娟所述
      ，志合公司並未禁止員工購買公司庫存及不良品再轉售；
      另證人李三郎於原審審理時亦證稱：伊原係志合公司員工
      ，曾向丙○○、乙○○購買過電腦，伊有將購得之電腦上
      網拍賣，而上網拍賣只是一部分，伊還有下線賣給其他人
      ；伊不會賣給公司員工，並非公司禁止，而是伊不願意；
      公司並沒有禁止員工以員購方式購買庫存或不良品等語（
      參原審卷(二)第170 頁至第173 頁）；證人郭美娥於原審審
      理時亦證稱：伊曾經向乙○○購買過電腦，當時購買時，
      丙○○曾向伊表示一部分可由伊等分購，當時志合公司允
      許以員工身分向公司購買電腦，有開放員購，伊所購買之
      電腦也賺售出去等語（參原審卷(二)第168 頁、第169 頁）
      ，查證人溫生台、姚綺娟為志合公司主管，對公司之相關
      規定自應十分瞭解，且其所述亦與證人李三郎、郭美娥上
      開所述相符，堪認志合公司並未禁止上開行為。
    2.證人即豐佳得公司經理楊憲彤（原名楊瀚）於原審審理時
      證稱：豐佳得公司曾經向志合公司購買過電腦，後來發現
      市場價格不好或銷售數量不好，有將數量減少，而向丙○○要求減少出貨，但發票並未取回修改，且向志合公司購
      買之商品是庫存，伊記得部分沒有硬碟、部分沒有電池、
      部分是硬碟容量大小差異，就是零件有差異等語（參原審
      卷(二)第195 頁、第198 頁），則被告乙○○辯稱：豐佳得
      公司減少原訂購之數量26台等語，應屬事實。
    3.被告乙○○辯稱：因豐佳得公司減少原訂購之數量26台，
      丙○○徵詢員工有無意願購買，故伊方與郭美娥合買等語
      ，核與證人郭美娥上開證稱係被告丙○○告知可由其等分
      購等情相符，則被告乙○○上開所辯，應可採信。是本件
      上開26台係在豐佳得公司減少訂購情形下，而被告乙○○
      亦係在志合公司再生小組主管丙○○之徵詢下，方與證人
      郭美娥合購上開26台電腦，自難謂有公訴人所指「將其他
      員工訂購之26台電腦將之混充於豐佳得公司訂單」之不法
      犯意。
    4.證人即志合公司稽核人員姚綺娟於原審審理亦證稱：志合
      公司不可能明文禁止再生小組員工不能購買公司內有瑕疵
      之機型或舊品等語（參原審卷(二)第152 頁），則被告乙○○縱為志合公司再生小組成員，而志合公司既未禁止再生
      小組員工購買上開電腦，則被告乙○○購買上開電腦，更
      難逕謂不法。
    5.如前所述，志合公司並未禁止員工購買公司庫存及不良品
      再轉售，而依證人楊憲彤上開證述，豐佳得公司向志合公
      司購買之電腦，確有如前所述部分零件差異之情，則被告
      乙○○購買後，衡情亦當以自己費用加以整修，方得以順
      利售出（衡情一般人當無購買有零件差異之產品之理），
      則被告乙○○所購入之價格與其後售出之價格有差異，自
      屬當然。
    6.卷附被告乙○○所簽訂之自白書固載有「曾有過利用訂購
      數量較多時，換取折扣。但職知道千萬不能轉賣給公司同
      仁，賺取價差。犯了錯，願受罰。是否能讓我再次與公司
      核對，應繳回的金額為50萬，職願繳回價差金額，懇求公
      司能給我做人的機會」等字樣。惟志合公司並未禁止員工
      購買公司庫存及不良品再轉售，志合公司既未禁止再生小
      組員工購買上開電腦，則被告乙○○縱以該自白書自承有
      錯，亦難逕推認即該當刑罰。又上開自白書所書之金額即
      50萬元，已與卷附公訴人認被告乙○○涉有此部分犯行之
      「26台員工價筆記型電腦充作豐佳得公司訂單明細」（參
      臺灣桃園地方法院檢察署94年度偵字第6353號偵查卷二第
      196 頁）所載不符（依該明細所載，售價為265,000 元、
      售價為135,800 元、利潤為44,000元，均無該自白書所載
      金額）。況證人姚綺娟於原審審理時證稱：被告乙○○簽
      訂自白書時，伊有提醒被告乙○○如果其有賺取差價之行
      為，而不承認的話，公司不會給其機會，會訴諸法律；而
      50萬元部分，是被告乙○○說有轉賣之差額，但金額多少
      不記得，伊請被告乙○○自己記載金額等語（參原審卷(二)
      第150 頁、第152 頁），則上開自白書係被告乙○○在憂
      慮遭志合公司提起告訴情形下所簽，且如證人姚綺娟所述
      ，被告乙○○原已表示不記得所稱差價金額，則其所書之
      50萬元，內容是否與事實相符，自應有其他證據為佐，若
      無其他證據，自難以該自白書逕為不利被告乙○○之認定
      。
    7.又上開「26台員工價筆記型電腦充作豐佳得公司訂單明細
      」固載有「路西洛」、「金旻志」、「李三郎」、「唐華
      南」、「葉先生」、「溫總」、「楊先生」等人及機型等
      ，公訴人並認被告乙○○購入電腦後即轉售上開人。惟查
      證人溫生台於原審審理時證稱：伊雖有購買5 台電腦，但
      不會購買相同機型，價格不會都是2 萬元，卷附該張明細
      表所載可能不是伊當時實際購買情形等語（參原審卷(二)第
      120 頁），則上開明細既非全然與事實相符，自亦不得作
      為不利被告乙○○認定之憑據。
    8.是依公訴人所指之證據，自難認被告乙○○有公訴人所指
      此部分詐欺之犯行。
六、綜上所述，本件公訴人所提上開證據並不足以證明被告丙○○、甲○○、乙○○涉犯本件公訴人所指犯行，且查無其他
    積極事證足資證明被告3 人確有公訴人所指上開犯行。揆諸
    首揭說明，應認本件不能證明被告3 人犯罪。
七、原審因而為被告3 人無罪之判決，核無不合。檢察官上訴意
    旨以：被告丙○○否認盜蓋志合公司印章於志合公司與富昱
    祥公司間之買賣合約書，並無偽造該買賣合約之犯行。惟查
    ：1.該買賣合約書倘確經告訴人即志合公司核可，豈有本件
    糾紛產生？況本件僅經當時主管林文寅核可，且該用印申請
    單只有單張，並未附該買賣合約書，該合約書究係將行文之
    正本抑或是草稿，仍有所疑；2.證人林文寅於原審雖證稱於
    無銷售合約，但有銷售行為之情形下，只要銷售訂單符合公
    司流程順序，亦可成立等語。惟本件雖名為買賣，但實係加
    工，兩者性質迴異，其效用自難比附援引，況證人林文寅之
    證述與一般公司流程不符，其證言尚難採信；3.按公司聘請
    之法務人員，其職掌範圍包含草擬法律文件，本件證人即原
    志合公司法務人員謝文賢於原審雖證稱其有擬過該契約之稿
    等語，惟其並無法確定該草稿嗣後是否即為正式文書，以及
    有無交予掌印部門用印，是無法據此推論志合公司確曾核可
    該買賣合約；4.倘該買賣合約係經志合公司核可，何以嗣後
    改為加工契約時，卻由被告丙○○切結，被告丙○○僅為志
    合公司受僱員工，縱係其為再生部門主管，衡情亦無以其個
    人名義為公司契約切結之理，又公司既為權利義務主體，何
    有以個人負全部權利義務之理，是此亦與常理有違；又起訴
    書所提之數據，係經志合公司電腦管理系統依實際物料結餘
    表單之記載計算得出，且志合公司所有留存之出廠放行單均
    已提出，不得以兩者不相符合遽認志合公司告訴被告等侵占
    之事實不存在。又原判決認領料者依單據所示均為富昱祥公
    司，惟證人即富昱祥公司負責人張義雄於偵查中證稱，其係
    依被告丙○○、乙○○指示去領料，且加工後之成品及領出
    之物料未能加工或不能使用者，均歸還被告丙○○、乙○○
    2 人，從未將貨品還於志合公司等語，即可證明被告等有起
    訴書所載之犯行；關於170 台電腦部分，被告於原審辯稱原
    庫存之992x電腦，不僅可能在新品時因有瑕疵遭退貨或有部
    分零件經業務部門拆除，均可能造成數量減少情形等語。惟
    此均係被告等人之推測，並不能證明確有如此情形發生，且
    電腦庫存數量係依電腦系統跑單製成，正確數量亦係依所有
    表單之紀錄為計算，並非憑空捏造；被告乙○○於原審既自
    承書立該自白書，且對「曾利用公司下單數量較多時，換取
    折扣，再轉賣公司同仁賺差價」行為為自認，即與單純以員
    工身分向公司購買電腦再轉賣之行為不同。被告乙○○自認
    之行為係以詐術欺騙志合公司，使志合公司陷於錯誤以為有
    如此多之訂單，有另外的折扣，惟其同事可能對此折扣不知
    情，其利用原價格與折扣後之價差獲利，此部分確有起訴書
    所載犯行，原審判決僅以金額不符遽認其無罪，容有違誤等
    語，指摘原審判決不當。惟查：（一）上開買賣合約書既經
    被告丙○○之上級主管簽核，且亦無證據證明上開買賣合約
    書上志合公司之公司章及負責人章係被告丙○○所盜蓋，而
    該合約書亦係證人即原志合公司法務人員謝文賢草擬，已難
    認被告丙○○有何偽造文書犯行，自亦難認被告丙○○有何
    意圖不法利益而為違背其任務之行為，被告甲○○自亦無從
    與被告丙○○為偽造文書之共犯，業經原審判決理由中詳予
    說明；又被告丙○○為處理與富昱祥公司間依上開合約書而
    生之相關交易，進而與該公司負責人有所洽商，乃至就售後
    服務等有所約定或承諾，本即難以遽認被告丙○○有不法意
    圖，況依卷附切結書內容所示，該切結保證之人為被告丙○○個人，其於簽訂該切結書時亦未表明係代表志合公司，亦
    無約定使志合公司負擔不利益之事項，則該切結書是否對志
    合公司生法律上效力，即非無疑，已如前述，更難認被告丙○○有何背信行為；（二）依卷附志合公司所提出之出廠放
    行單所示，物料由志合公司出廠者，合計僅有2 萬餘件，顯
    與上開在途存貨短少數量及金額明細表所載「被告等領料數
    量43,207件+3685 件」（合計46,8 92 件）不符，是上開在
    途存貨短少數量及金額明細表是否與事實相符即非無疑，況
    依上開出廠放行單所載，其提貨人確有明確記載為富昱祥公
    司者，則上開物料既係由富昱祥公司領取，若無其他證據，
    自難認係被告等所侵占。上訴意旨以證人即富昱祥公司負責
    人張義雄於偵查中證稱其加工後之成品及領出之物料未能加
    工或不能使用者，均歸還被告丙○○、乙○○2 人，從未將
    貨品還於志合公司云云，即可證明被告等有起訴書所載之犯
    行等語，並未提出相關事證加以證明，尚屬臆測之詞，不足
    遽信；（三）公訴人就所指2,105 台992X電腦，既未能提出
    係由被告等所領取之證據，且該等本有瑕疵、缺件之電腦，
    於重新組裝過程中，將造成電腦數量減少之情形，亦與常理
    無違，亦經原審判決理由中詳予說明，則本件志合公司帳上
    之電腦數量是否與實際數量相符，即有可疑，自難逕認係被
    告等所侵占；（四）本件上開26台電腦係在豐佳得公司減少
    訂購情形下，經志合公司再生小組主管即被告丙○○之徵詢
    ，而由被告乙○○與同事即證人郭美娥合購等情，業如前述
    ，自難謂被告乙○○有公訴人所指將數位員工分別以員工價
    訂購之26台電腦混充於豐佳得公司訂單之不法犯意，另衡諸
    志合公司並未禁止員工購買公司庫存及不良品再行轉售，亦
    未禁止再生小組員工購買上開電腦，且豐佳得公司向志合公
    司購買之電腦，確有如前所述部分零件差異之情，則被告乙○○購買後以自己費用加以整修，其所購入之價格與其嗣後
    售出之價格有所差異，應屬其利用自己勞務所生之合法利潤
    ，並不違法。又被告於司法程序中之自白已不足為不利其認
    定之唯一依據，況被告乙○○上開自白書僅屬其於公司所屬
    上級主管前所為，亦難遽以推認有何公訴人所指之犯行。綜
    上所述，檢察官提起本件上訴，僅係消極地對原審判決之推
    理有所質疑，並未進一步提出積極證據以實其說，上訴意旨
    要係對原審依職權所為之證據取捨以及心證裁量，重為爭執
    ，並屬臆測之詞，難認為有理由，應予駁回。
據上論斷，應依刑事訴訟法第368 條，判決如主文。
本案經檢察官王金聰到庭執行職務。
中    華    民    國    98    年    4     月    15    日
                  刑事第二十庭審判長法  官  楊貴雄
                                    法  官  林銓正
                                    法  官  鄧振球
以上正本證明與原本無異。
如不服本判決，應於收受送達後10日內向本院提出上訴書狀，其
未敘述上訴之理由者並得於提起上訴後10日內向本院補提理由書
（均須按他造當事人之人數附繕本）「切勿逕送上級法院」。
                                    書記官  劉有志
中    華    民    國    98    年    4     月    20    日


司法院資訊處製作；財團法人民間司法改革基金會備份。
